【裁判字號】    91,易,1019
【裁判日期】    920807
【裁判案由】    贓物
【裁判全文】
臺灣彰化地方法院刑事判決                        九十一年度易字第一一九號
    公  訴  人  臺灣彰化地方法院檢察署檢察官
    被      告  乙○○
右列被告因贓物案件，經檢察官聲請簡易判決處刑（九十年度偵字第二一一九號），
本院彰化簡易庭認不宜以簡易判決處刑，簽移本院改依通常程序審理，本院判決如左
：
  主  文
乙○○收受贓物，處拘役伍拾日，如易科罰金，以佰元折算壹日。鑰匙壹支，沒收
之。
    事  實
一、 乙○○知悉年籍、住居所及聯絡方式均不詳，姓名為「丙○○」之成年男子所
     持有之車號ＴＯＴ─四三０號輕型機車，係來路不明之贓車（該車係杜玉卿所
     有，由其弟甲○○保管，自民國八十八年十月間杜玉卿返回日本，該車即未曾
     使用，均停放於彰化縣秀水鄉○○路二八八號之新竹貨運公司停車場內，迄九
     十年二月間，經新竹貨運公司員工告知，甲○○始知該車業於不詳時間，在上
  開地址失竊），竟仍於八十九年九月十七日，在彰化縣芬園鄉○○村○○路○
     段三三七號前，未同時借用行車執照之情形下，逕向該姓名為「丙○○」之男
     子借用，而予以收受，並做為交通工具使用。嗣於九十年三月十七日十九時許
     ，乙○○騎乘上開機車行駛於彰化縣芬園鄉○○村○○路時，為警當場攔檢而
     查獲，並起出其啟動該機車電門所用之鑰匙一把（未扣案）。
二、案經彰化縣警察局彰化分局報請臺灣彰化地方法院檢察署檢察官偵查後，聲請簡
    易判決處刑，由本院改依通常程序審理。
    理  由
一、查檢察官聲請以簡易判決處刑之案件，經法院認為有刑事訴訟法第四百五十一條
    之一第四項但書之情形者，應適用通常程序審判之，同法第四百五十二條定有明
    文。本院認本件有刑事訴訟法第四百五十一條之一第四項但書之情形，不得以簡
    易判決處刑，應適用通常程序審理之，合先敘明。
二、訊據被告乙○○固坦承於右揭時、地，未同時借用行車執照之情形下，逕向丙○○借用上開機車，嗣為警查獲該車係贓車等情不諱，惟矢口否認有何收受贓物犯
    行，辯稱：該部機車係住於埔里鎮之友人「丙○○」在芬園鄉農會前借伊使用的
    ，因「阿興」從他住處騎該車去找伊，說他要直接坐車去台北，機車要先停放在
    芬園農會前的便利商店，伊跟他說乾脆借給伊使用，當時伊有懷疑該車是否為贓
    車，因伊沒有看過他騎該車，伊還有告訴他如果該車是贓車就要告訴伊，他說不
    是，是向朋友借的，他說他從台北回來就來找伊取車，伊不知道該車係贓物云云
    。然查：被告所騎乘之車號ＴＯＴ─四三０號輕型機車，係杜玉卿所有，由其弟
    甲○○保管，自八十八年十月間杜玉卿返回日本，該車即未曾使用，均停放於彰
    化縣秀水鄉○○路二八八號之新竹貨運公司停車場內，迄九十年二月間，經新竹
    貨運公司員工告知，甲○○始知該車業於不詳時間，在上開地址失竊等情，業據
    被害人甲○○於警、偵訊中及本院調查時指訴綦詳，並有贓物認領保管單、查詢
    車輛認可資料及彰化縣警察局車輛尋獲電腦輸入單各一紙附卷可稽，該車性質核
    屬他人財產犯罪所得之贓物，要屬無疑。又公路監理機關發照管理之汽、機車輛
    ，駕駛人須隨身攜帶行車執照，俾供員警攔查辨識車輛歸屬，此係社會通常慣行
    之常態事實，被告當無諉為不知之理，況被告於借用該機車時對其來源已有所懷
    疑，竟於本院審理時陳稱：伊向「阿興」借用該部機車時，「阿興」並未提出行
    車執照等語，則其既已對該機車之來源已有所懷疑，猶未能主動向出借之人索討
    行車執照以供警察稽核所需，實難認其無贓物之認識；再查被告係於八十九年九
    月間向丙○○借用該機車，迄九十年三月十七日始為警查獲，而依其所辯，其係
    趁丙○○欲北上台北，暫不用車之際，向之借用，約定丙○○返回彰化後即向其
    索回該車云云，苟真如此，何以其見丙○○遲遲未前來取車，絲毫未有所懷疑？
    不但未曾積極聯絡丙○○前來取車，反持續使用該車長達半年之久？顯見被告於
    收受當時應已知悉該車來源並非合法無瑕，始會於丙○○遲未前來取車之際而仍
    逕予使用該車長達半年之久，被告上開辯解，顯係事後卸責之詞，不足採信。從
    而，本件事證已臻明確，被告犯行洵堪認定。
三、核被告所為，係犯刑法第三百四十九條第一項之收受贓物罪。爰審酌被告犯罪之
    目的、動機均僅係為貪圖一己之便利，而收受他人財產犯罪所得之物，致原所有
    人追查其所有之物更為困難，惟考量該機車之價值非高，被告犯罪手段尚屬平和
    ，所生之危害程度非鉅，暨被告前已有竊盜之前科紀錄，品行非佳，及其智識程
    度、犯後猶未坦承犯行之態度等一切情狀，量處如主文所示之刑，併諭知易科罰
    金之折算標準，以示懲儆。至於為警查獲時所起出之鑰匙一把，係「丙○○」交
    予被告以啟動該機車所用，業據被告供承在卷，爰依刑法第三十八條第一項第二
    款規定，併予宣告沒收。
據上論斷，應依刑事訴訟法第四百五十二條、第二百九十九條第一項前段，刑法第三
百四十九條第一項、第四十一條第一項前段、第三十八條第一項第二款，罰金罰鍰提
高標準條例第一條前段、第二條，判決如主文。
本案經檢察官孫沛琦到庭執行職務。
中      華      民      國    九十二    年      八      月      七      日
                              臺灣彰化地方法院刑事第一庭
                                    審判長法官   葉  榮  郎
                                    法      官   陳  秋  錦
                                    法      官   簡  璽  容
右正本證明與原本無異。
如不服本判決，應於判決送達後十日內向本院提出上訴狀( 須附繕本 )。
告訴人或被害人對於判決如有不服具備理由請求檢察官上訴者，其上訴期間之計算係
以檢察官收受判決正本之日期為準。
                                    法院書記官   王  惠  嬌
中      華  民      國    九十二    年      八      月      八      日
刑法第三百四十九條第一項
收受贓物者，處三年以下有期徒刑、拘役或五百元以下罰金。
搬運、寄藏、故買贓物或為牙保者，處五年以下有期徒刑、拘役或科或併科一千元以
下罰金。
因贓物變得之財物，以贓物論。


司法院資訊處製作；財團法人民間司法改革基金會備份。
